【裁判字號】    98,交抗,117
【裁判日期】    980527
【裁判案由】    聲明異議
【裁判全文】
臺灣高等法院臺南分院交通事件裁定  98年度交抗字第117號
抗  告  人
即受處分人  甲○○
上列抗告人因違反道路交通管理處罰條例案件，不服臺灣嘉義地
方法院中華民國98年4月30日所為裁定（96年度交聲字第136號）
，提起抗告，本院裁定如下：
    主  文
抗告駁回。
    理  由
一、抗告意旨略以：
(一)、抗告人（即受處分人）於民國（下同）98年4月5日零時15分
    許，駕駛D4-9010自用小客車，行經嘉義縣鹿草鄉167線11.
    21公里處北上車道口時，為嘉義現警察局舉發「酒後駕車肇
    事，經實施酒測，酒測值0.9MG/L、超過標準值，無人受傷
    」之違規行為，交通部公路局總局嘉義區監理所於98年4月6
    日以嘉監字第70-L00000000號，依道路交通管理處罰條例第
    35條第3項，裁處受處分人罰鍰6萬元，吊銷駕駛執照，3年
    內禁靠。抗告人聲明異議，嘉義地方法院以98年度交聲字第
    136號認抗告人無理由，駁回異議，抗告人實難干服，爰於
    法定期間內，提起抗告。
(二)、按行政機關處罰手段不得違反「不當聯結禁止原則」，否則
    處罰即為違法，本件抗告人於吊扣自小客車駕駛期間，酒後
    駕駛自用小客車，應吊銷其自小客車駕照，若將抗告人自小
    客車以外之駕駛資格一併限制，係屬不當聯結，即構成違法
    。
(三)、抗告人以駕駛貨車營生，如受吊銷持有之所有駕駛執照，將
    導致失業，全家生活頓時陷入困難，再加上原處分機關對抗
    告人所裁罰新台幣（下同）6萬元，抗告人所受之潠害與所
    犯之行為顯失比例，難認妥適。
(四)、如認仍應吊銷抗告人所有之駕駛執照，請念及抗告人之酒駕
    行為未釀成重大傷害（車輛僅輕微擦損），並與肇事之相對
    人達成和解，賠償修理費用5000元及已受有相當罰金之裁罰
    ，將原本吊銷駕照，禁考三年之處分，予以酌減為一年，以
    免造成長期失業，使家庭生計陷於窮困云云。
二、原裁定意旨略以：
(一)、按汽車駕駛人，因違反本條例及道路交通安全規則之規定，
    受「吊銷」駕駛執照處分時，吊銷其持有「各級車類之駕駛
    執照」，此觀94年12月14日修正後之道路交通管理處罰條例
    第68條規定甚明；對照94年12月14日修正前之同條例第68條
    係規定：「汽車駕駛人，因違反本條例及道路交通安全規則
    之規定，受吊扣或吊銷駕駛執照處分時，吊扣或吊銷其持有
    各級車類之駕駛執照。」參以94年12月14日修正該條例第68
    條之立法理由亦記載：「依原法條文，文中『吊扣或』三字
    刪除」，足見然立法者考量因違規而吊扣駕照，不宜連其他
    如職業上、生活上所需之駕照一併吊扣，否則恐影響人民工
    作及生活甚鉅，有失之過酷等情，最終修正通過之道路交通
    管理處罰條例第68條，係將「吊扣或」三字刪除，堪認立法
    者真意在於汽車駕駛人因違反道路交通管理處罰條例及道路
    交通安全規則之規定，受「吊銷駕照」處分者，仍維持一併
    吊銷其持有各級車類之駕駛執照，至於受「吊扣」駕駛執照
    處分時，僅能「吊扣」違規當時所駕駛車輛之駕駛執照，不
    能再擴大適用「吊扣」其持有各級車類之駕駛執照甚明。
(二)、查異議人（即本件抗告人）之駕駛執照於「98年2月16日」
    因駕駛汽車經測試檢定酒精濃度超過規定標準而遭「吊扣1
    年」等情，有其公路監理電子閘門證號查詢汽車駕駛人資料
    乙份在卷可稽。是異議人於「98年4月5日」經舉發駕駛汽車
    經測試檢定酒精濃度超過規定標準之違規時，即屬駕駛執照
    吊扣期間再有道路交通管理處罰條例第35條第1項之情形，
    而遭原處分機關依道路交通管理處罰條例第35條第3項裁處
    「吊銷」其駕駛執照，且3年內不得考領駕駛執照；揆諸上
    開道路交通管理處罰條例第68條規定，其受吊銷駕駛執照處
    分時，即應吊銷其持有各級車類之駕駛執照甚明，是異議人
    聲明異議請求僅吊銷其自用小客車駕駛執照云云，即乏其據
    。異議人確有違規事實，原處分機關依上揭規定裁處異議人
    罰鍰新臺幣6萬元，吊銷駕駛執照，3年內禁考，核無不當或
    違法。本件異議為無理由，應予駁回等語。
三、按汽車駕駛人，駕駛汽車經測試檢定有下列情形之一者，處
    新臺幣1萬5千元以上6萬元以下罰鍰，並當場移置保管該汽
    車及吊扣其駕駛執照1年；因而肇事致人受傷者，並吊扣其
    駕駛執照2年；致人重傷或死亡者，吊銷其駕駛執照，並不
    得再考領：一、酒精濃度超過規定標準。二、吸食毒品、迷
    幻藥、麻醉藥品及其相類似之管制藥品。又汽車駕駛人經依
    第1項規定吊扣駕駛執照，並於吊扣期間再有第1項情形者，
    處新臺幣六萬元罰鍰，並當場移置保管該汽車及吊銷其駕駛
    執照；如肇事致人重傷或死亡者，吊銷其駕駛執照，並不得
    再考領。汽車駕駛人，因違反本條例及道路交通安全規則之
    規定，受吊銷駕駛執照處分時，吊銷其持有各級車類之駕駛
    執照。道路交通管理處罰條例第35條第1項、第3項、第68條
    分別定有明文。
四、經查：
(一)、抗告人於於上開時地，駕駛D4-9010號自用小客車，經嘉義
    縣警察局舉發「酒後駕車肇事經實施酒測，酒測值達0.97MG
    /L，超過標準值，無人受傷」之違規行為等情，為抗告人陳
    狀明確，並有嘉義縣警察局舉發違反道路交通管理事件通知
    單乙紙附卷可稽。其違規行為，堪以認定。又抗告人之駕駛
    執照於98年2月16日因駕駛汽車經測試檢定酒精濃度超過規
    定標準而遭吊扣1年等情，並有公路監理電子閘門證號查詢
    汽車駕駛人資料乙份在卷可稽（見原裁定卷第7頁），均合
    先敘明。
(二)、抗告人提起抗告固辯稱其於吊扣自小客車駕照期間，酒後駕
    駛自小客車，應吊銷自小客車駕照，若將抗告人自小客車以
    外之駕駛資格一併限制，屬不當聯結云云。惟查，如前所述
    ，抗告人於98年2月16日因駕駛汽車經測試檢定酒精濃度超
    過規定標準而遭吊扣駕駛執照1年，其於本件之98年4月5日
    再度酒醉駕駛自小客車，酒精濃度並超過規定標準，乃於吊
    扣期間再有酒醉駕車，自屬違反道路交通管理處罰條例第35
    條第3項之行為，依該條項之規定，處新臺幣6萬元罰鍰，並
    當場移置保管該汽車及吊銷其駕駛執照。又依同法第68條之
    規定，受吊銷駕駛執照處分時，吊銷其持有各級車類之駕駛
    執照。是以，原處分機關所為之處分，乃依法所為，並無不
    當，抗告人辯稱有不當聯結云云，實無可採。雖抗告人復稱
    其以駕駛貨車營生，如受吊銷持有之所有駕駛執照，將使全
    家生活陷入困境，況並受有6萬元之罰鍰，其所受損害與所
    犯行為顯失比例云云，惟查，抗告人於吊扣駕駛期間，原即
    不應再為駕駛行為，竟猶為酒醉駕車之行為，顯無悔悟之心
    ，且無視法律之規範，其仍辯稱原機關所為處分有失比例原
    則，諉無可取。末查，抗告人再稱請念及抗告人之酒駕行為
    未釀成重大傷害，並已與肇事相對人達成和解，請將禁考三
    年之處分，酌減為一年云云，惟就此節，為原處分機關之裁
    量權限，以抗告人兩度均係喝酒駕車違規，期間相距不到2
    月，顯然輕忽大意，危險性甚高，本院對原處分機關之專業
    考量，自應予尊重，況查，抗告人雖此次未釀重大傷害，然
    基於用路人權益及抗告人人身安全之考量，本院認為原處分
    機關所為處分尚稱妥適，抗告人所稱，尚無憑取。
(三)、依上，受處分人上開酒後駕車行為，係於吊扣期間再為酒醉
    駕駛之行為，依法即應受吊銷各級駕駛執照及6萬元罰鍰之
    處分，且其3年內禁考，亦無不當。抗告人上開抗辯為無理
    由，其提起抗告，指摘原裁定不當，為無理由，應予駁回。
四、據上論斷，應依道路交通案件處理辦法第26條，刑事訴訟法
    第412條，裁定如主文。
中    華    民    國    98    年    5     月    27    日
                  刑事第三庭    審判長法  官  陳義仲
                                      法  官  蘇清水
                                      法  官  宋明中
以上正本證明與原本無異。
不得再抗告。
                                      書記官  黃子起
中    華    民    國    98    年    5     月    27    日


司法院資訊處製作；財團法人民間司法改革基金會備份。
